【裁判字號】    99,消債更,52
【裁判日期】    991013
【裁判案由】    更生事件
【裁判全文】
臺灣屏東地方法院民事裁定            99年度消債更字第52號
聲  請  人
即 債務 人  甲○○
代  理  人  乙○○
上列當事人聲請消費者債務清理事件，本院裁定如下：
    主  文
債務人甲○○自中華民國九十九年十月二十二日十二時起開始更
生程序。
命司法事務官進行本件更生程序。
    理  由
一、按債務人不能清償債務或有不能清償之虞；且無擔保或無優
    先權之債務總額未逾新臺幣1,200 萬元者，於法院裁定開始
    清算程序或宣告破產前，得向法院聲請更生；又法院開始更
    生程序之裁定，應載明其年、月、日、時，並即時發生效力
    ，消費者債務清理條例第3 條、第42條第1 項、第45條第1
    項分別定有明文。次按法院裁定開始更生或清算程序後，得
    命司法事務官進行更生或清算程序，必要時得選任律師、會
    計師或其他適當之自然人或法人一人為監督人或管理人，同
    條例第16條第1 項亦有明文。
二、本件債務人聲請意旨略以：其就新臺幣（下同）2,167,430
    元債務有不能清償之情事，曾於95年間以書面向最大債權金
    融機構遠東商業銀行請求依「中華民國銀行公會會員辦理消
    費金融案件無擔保債務協商機制」共同協商債務清償方案，
    嗣協商成立，約定自95年5 月起，分80期、利率0%，每月應
    繳金額為24,500元；惟因協商時每月所得約為20,000元，本
    即不足償還每月應繳約定金額，且尚須負擔扶養同住而無謀
    生能力之71歲父親及罹病殘障之母親，致履行協商顯有重大
    困難而毀諾，非債務人主觀上惡意不履行上開債務，實係客
    觀上確有不可歸責於債務人之事由。又其無擔保或無優先權
    之債務總額未逾1,200 萬元，亦未經法院裁定開始清算程序
    或宣告破產，爰向本院聲請更生等語。
三、經查：
(一)、債務人所主張之上開事實，業據其提出與所述相符之債權人
    清冊、財產暨收入狀況說明書、財政部台灣省南區國稅局94
    、95、96、97年度綜合所得稅各類所得資料清單暨財產歸屬
    資料清單、勞工保險被保險人投保薪資表、財團法人金融合
    徵信中心當事人查詢個人資料（信用報告）回覆書、戶籍謄
    本、債務人父親及母親之財政部台灣省南區國稅局97、98年
    度綜合所得稅各類所得資料清單暨財產歸屬資料清單、家教
    場所現場照片2 張，及債務協商協議書暨還款計劃、收入切
    結書、房屋租賃契約書、母親身心障礙手冊影本等件為證；
    並經審酌債務人所得於94年度為2,000 元、95年度為4,000
    元，96、97年度均無所得資料，及債務人自稱現每月於自宅
    從事家教13,500元（每月學生人數平均9 人、每月學費1,35
    0 元）、學校代課約可得5,000 至6,000 元，如加計父親低
    收入6,000 元、母親殘障補助4,000 元，計算所得收入每月
    約28,500元至29,500元。顯見債務人確已無法繳納上開協商
    金額，應可堪認。
(二)、次按債務人與金融機構成立前開之協商，本應盱衡自己之經
    濟能力，履行協商結果之意願、可能性，並依協商結果可得
    之期限及毀諾時將產生之不利益等主、客觀因素，本諸自由
    意識及平等地位自主決定之；否則如有先行貿然與金融機構
    成立協商，於個人主、客觀情狀均無任何變化之情況下，而
    再主張協商金額高於所得收入，為屬有不可歸責於己之事由
    而毀諾，即難採認。惟查，債務人明知有上述不足償還情事
    ，仍依約履行3 期至95年7 月1 日始毀諾，此有債權人遠東
    國際商業銀行99年5 月20日陳報狀在卷可稽，就履行協商之
    結果則應認債務人已盡相當之償還誠意，可堪信實。是債務
    人無法依協議繼續償還，應仍認係因客觀收入不足所致，非
    因協議後故意浪費或其他不利償還之行為。再參酌其名下無
    土地、房屋，復查無其他有變現價值之動產可資為清償之憑
    藉。此外，又查無債務人有消費者債務清理條例第6 條第3
    項、第8 條或第46條各款所定駁回更生聲請之事由存在，則
    債務人聲請更生，應屬有據。
四、綜上，債務人聲請更生，為有理由，揆諸首開法條規定，爰
    裁定如主文第一項所示，並命司法事務官進行本件更生程序
    。
中    華    民    國    99    年    10    月    13    日
                  民 事 庭    法  官  吳思怡
上為正本係照原本作成。
本件不得抗告。
本裁定已於99年10月15日下午5時公告。
中    華    民    國    99    年    10    月    13    日
                              書記官  洪韻雯

司法院資訊處製作；財團法人民間司法改革基金會備份。
